【裁判字號】    92,易,1819
【裁判日期】    920829
【裁判案由】    傷害
【裁判全文】
臺灣臺中地方法院刑事判決                        九十二年度易字第一八一九號
    公  訴  人  臺灣臺中地方法院檢察署檢察官
    被      告  甲○○
    選任辯護人  梁宵良律師
右列被告因傷害案件，經檢察官提起公訴（九十二年度偵字第三四三七號），本院判
決如左：
    主  文
甲○○無罪。
    理  由
一、公訴意旨略以：被告甲○○為臺中市警察局少年隊第三組小隊長，為負有協助偵
    查犯罪職務之司法警察。緣於民國九十一年八月三十一日凌晨一時至五時之間，
    臺中市警察局擴大執行「春風專案」，由少年隊隊長統合、規劃、指揮少年隊、
    保安隊、交通隊、刑警隊、霹歷小組、校外會（臺中市少年輔導委員會活動義工
    ）等單位聯合執行，第三組組長段孝峰乃率領小隊長甲○○、偵查員張又升、劉
    琮銘、李俊寬、林照國等數名，身著便服埋伏於台中市○○路、建國路、民族路
    、中山路一帶區域，執行該專案勤務；同日凌晨四時許，乙○○基於販售意圖，
    隨身藏攜第二級毒品ＭＤＭＡ（俗稱「搖頭丸」、「Ｅ」）六顆、第二級毒品大
    麻煙（俗稱「飯」）九支、第三級毒品Ｋ他命四十二顆（俗稱「Ｋ」；原為四十
    三顆，同日凌晨三時四十分許，販賣一顆與許士威，許士威施用毒品部分，已另
    由檢察官偵查中）等違禁物品，在臺中市○○路一０五號十六樓「滾石ＰＵＢ」
    樓下（即金沙百貨大樓樓下巷內），刻正將ＭＤＭＡ六顆、Ｋ他命七顆販售予少
    年許○○（七十四年一月十九日生，其餘詳細年籍資料均詳卷，其施用毒品部分
    ，已另由檢察官偵查中），業先已交付ＭＤＭＡ六顆，並已收取販毒所得新台幣
    （下同）三千六百元（少年許○○支付四千一百元，乙○○之在場友人謝奇達代
    找還五百元），適為埋伏於左近之甲○○、張又升、劉琮銘、李俊寬等警員目睹
    即刻上前欲以現行犯逮捕之，少年許○○慌忙間將甫購得之ＭＤＭＡ六顆丟棄在
    地上，警員立刻在地上尋獲四顆扣案，並當場在乙○○身上扣得ＭＤＭＡ四顆、
    大麻煙九支、販毒所得現款共三千八百元、供聯絡販毒使用之00000000
    00號行動電話一具（乙○○販賣毒品部分，業經檢察官提起公訴），乙○○因
    採取不配合之態度且有反抗動作，乃為警員劉琮銘、張又升強制自其背後上手銬
    ，隨後，乙○○、少年許○○、謝奇達及其女友詹雅雲四人均被員警帶至台中市
    警察局少年隊第三組辦公室內接受進一步之偵訊；進入辦公室後未久，甲○○為
    確認乙○○之身分，乃對乙○○之身體進行搜索其證件，不意又搜出一包Ｋ他命
    膠囊計四十二顆，甲○○因氣憤其販售毒品、藏攜毒品未吐實交出，復態度桀傲
    、口氣不馴，一時無法制抑怒氣，乃基於傷害犯意，將乙○○單獨一人帶至廁所
    內，對其施以暴力而毆打之，致乙○○之前胸、後背等處受有紅腫瘀傷等傷害。
    因認被告涉犯刑法第二百七十七條第一項之傷害罪嫌。
二、按犯罪事實應依證據認定之，無證據不得推定其犯罪事實；又不能證明被告犯罪
    者，應諭知無罪之判決，刑事訴訟法第一百五十四條、第三百零一條第一項分別
    定有明文；且認定不利於被告之事實，須依積極證據，苟積極證據不足為不利於
    被告事實之認定時，即應為有利於被告之認定，更不必有何有利之證據，亦有最
    高法院三十年上字第八一六號判例可資參照；並認定犯罪事實所憑之證據，雖不
    以直接證據為限，間接證據亦包括在內；然而無論直接或間接證據，其為訴訟上
    之證明，須於通常一般之人均不致有所懷疑，而得確信其為真實之程度者，始得
    據為有罪之認定，倘其證明尚未達到此一程度，而有合理之懷疑存在時，基於無
    罪推定之原則，即應為無罪之判決（最高法院七十六年台上字第四九八六號判例
    參照）。復按告訴人之告訴，係以使被告受刑事訴追為目的，是其陳述是否與事
    實相符，仍應調查其他證據以資審認，苟其所為攻擊之詞，尚有瑕疵，則在此瑕
    疵未予究明以前，即不能遽採為斷罪之基礎（最高法院五十二年臺上字第一三０
    ０號判例、六十九年度臺上字第一五三一號判決參照）。又認定犯罪事實，所憑
    之證據，雖不以直接證據為限，間接證據亦包括在內，然無論直接或間接證據，
    其為訴訟上之證明，須於通常一般之人均不致於有所懷疑，而得確信其為真實之
    程度者，始得據之為有罪之認定，倘其證明尚未達到此一程度，而有合理性懷疑
    之存在時，即無從為有罪之認定，（最高法院著有七十六年臺上字第四九八六號
    判例可資參照）。
三、本件公訴人認被告甲○○涉犯刑法第二百七十七條第一項之傷害罪嫌，無非係以
    告訴人乙○○之指訴、告訴人當日於進入臺灣臺中看守所時所作之身體檢查報告
    記載不實及證人林偉超律師、許士威之證言為其主要論據。訊據被告甲○○固不
    否認曾因告訴人涉犯毒品危害防制條例案件，而於前揭時、地逮捕告訴人後，旋
    將告訴人帶回警察局訊問之情，惟堅詞否認有何傷害告訴人乙○○之犯行，辯稱
    ：伊當日係因告訴人態度不配合，而要求告訴人站好，並沒有出手毆打告訴人，
    況依告訴人當日入所時所作的身體健康檢查，亦未檢查出有何新的傷痕等語。經
    查：
（一）告訴人乙○○固於偵查中指述其於九十一年八月三十一日為警帶回警察局訊問
      時，確實遭到被告毆打之事實，然其於當日下午三時五十分許，經警移送臺灣
      臺中地方法院檢察署檢察官偵訊後，於全部偵訊過程中，並未當庭向檢察官敘
      及在警察局曾遭被告毆打一事，復未請求檢察官勘驗其身體是否受有傷害，此
      有告訴人當日之偵訊筆錄一份在卷可稽（見九十一年毒偵字第二六三二號偵查
      卷第五頁至第八頁），則告訴人指訴當日在警察局曾遭被告毆打成傷一節是否
      真實，已屬可疑。又被告與其他警員即證人張又升、劉琮銘、李俊寬當日在上
      揭地點逮捕告訴人時，在場之人僅告訴人不配合且反抗，並欲藉機脫逃，經被
      告等人以手銬銬住告訴人後，方得以將告訴人順利帶回警察局訊問等情，亦據
      證人張又升、劉琮銘、李俊寬及少年許○○於偵查中證稱屬實，則告訴人是否
      因此即對當時執行公務之被告懷恨在心，不無可能，而告訴人之指述係以使被
      告受刑事訴處為目的，其指述被害情節既有如上之瑕疵，已難為被告論罪之依
      據。
（二）另告訴人當日經檢察官訊問後，認有施用毒品之犯罪嫌疑，復經檢察官向本院
      聲請將告訴人送勒戒處所觀察、勒戒，嗣經本院以九十一年度毒聲字第第二四
      ０六號裁定准許後，旋即於九十一年八月三十一日下午七時許，將告訴人送臺
      灣臺中看守所附設勒戒處所執行觀察、勒戒，而告訴人於當日入所時所作之身
      體健康檢查紀錄顯示：「外傷紀錄：右下肢外側、右後背、左前胸、右手肘、
      左右手腕等處有舊疤（均是圖示）。有病或內傷紀錄（自述）：舊疤：右小腿
      、背部、右手肘、右下臂、左下臂、胸部；自述：疑似尿毒，九十一年於婦欣
      診所就醫，餘正常無入珠、無糖尿病」等語，此有臺灣臺中看守所函覆之新收
      收容人內外傷紀錄表一份在卷可稽，已足認告訴人當日入所時，並無任何新的
      瘀青或紅腫等新傷。另證人即當日負責檢查被告身體之丙○○於本院審理時結
      證稱：「如果有新傷痕我們會註明，當天我是依據現場目擊的狀況記載，沒有
      看到告訴人身上有瘀青的情況，也沒有明顯的傷痕，我檢查完之後是吳國鈞核
      章的，再呈給看守所的醫師，告訴人身上除了舊有的傷痕之外沒有發現新傷。
      」、「（問：舊疤、紅腫瘀青兩種傷有何差別？）有差別，紅腫瘀青我們會註
      明輕傷或紅腫瘀青，當日確實沒有發現告訴人身上有紅腫瘀青的情形。」等語
      。此益徵告訴人當日經警移送檢察官偵訊，並經本院裁定送臺灣臺中看守所附
      設勒戒處所觀察、勒戒後，迄於當日下午七時許經看守所人員為身體健康檢查
      時止，身體上僅有舊疤痕，而並無任何瘀青或紅腫之新傷痕，已難認被告迄於
      當日七時許之前，有何遭人傷害之情形，則被告辯稱當日並未毆打告訴人等語
      ，應屬可採。參以證人即當日查獲告訴人之警員張又升、劉琮銘、李俊寬於偵
      查中均證稱：當日在警察局時均未曾看到被告有毆打告訴人之情事等語（見九
      十一年度他字第一九四三號偵查卷偵查卷第一０六頁）；另證人即當日在場之
      臺中市警察局少年隊義工柯俊宇、任軒明、江昇達亦於偵查中均證稱：當日在
      警察局並未看見所逮捕之人犯遭警員毆打之情事等語（見上揭偵查卷第一三八
      頁、第一四三頁）；而當日與告訴人同遭逮捕之少年許○○易於檢察官偵訊時
      陳稱：並沒有看見告訴人遭警察毆打等語（見九十二年度偵字第三四三七號偵
      查卷第一五頁），此益證被告所辯當日並未毆打告訴人一節應屬可採。是公訴
      人僅以曾於九十一年十一月一日上午十一時，由該署法醫師對告訴人身體外觀
      為檢視結果：「各部位未發現有明顯傷痕與瘀青現象」等情，即據以推論告訴
      人亦無外傷性之舊疤，而認告訴人入所時之該身體健康檢查紀錄表記載不實，
      被告確有傷害告訴人之犯行，應尚嫌速斷，自不足採。
（三）雖證人即告訴人於偵查中之選任辯護人林偉超律師於偵查中結證稱：「九十一
      年九月二日他母親來委託的，在當日下午我有到看守所去看乙○○。胸部中央
      有一個巴掌大的瘀青，還有頭頂有紅腫，其他部分我沒有看到，當時他說是被
      逮捕他的警察毆打的，都是同一位警察打的。」等語；而告訴人之母即告訴代
      理人丁○○亦於本院審理時陳稱：其於告訴人入所後翌日（即九月一日）下午
      ，曾至臺灣臺中看守所見過告訴人，告訴人曾告訴其身上之傷係遭被告所毆打
      云云。然證人林偉超律師、告訴代理人丁○○二人上揭所言，均屬轉述被告指
      訴之內容，而告訴人指訴被告傷害之情節既有瑕疵，已如前述，則尚難僅以證
      人林邦超、告訴代理人丁○○上揭之證言或指訴，即據以認定被告確有傷害告
      訴人之犯行。又縱證人林偉超、告訴代理人丁○○二人事後於看守所會見告訴
      人之時，曾目擊告訴人身上確有瘀青、紅腫等傷害，然告訴人於入所時所作之
      身體健康檢查結果並未發現有此新傷痕，是縱證人林偉超律師、告訴代理人丁○○所述為真，惟此僅足證明渠等所目擊之告訴人身上傷痕，應係自告訴人經
      本院以裁定送臺灣臺中看守所附設勒戒處所觀察、勒戒起（即九十一年八月三
      十一日下午七時許，臺灣臺中看守所人員對告訴人為身體檢查以後），至證人
      林偉超律師或告訴代理人丁○○二人前往會面時止之期間內所產生而已，至於
      其傷痕之產生原因究係何人所為，應尚不得而知，故不得僅以告訴人片面之指
      訴，即認定被告有傷害告訴人之犯行。再者，證人許士威於偵查中係結證稱：
      「：：：我覺得（告訴人）是被打：：：。」等語，顯見證人許士威亦未親眼
      目睹被告有毆打告訴人之情形，則其於偵查中所為之證言，應屬個人臆測之詞
      ，自難作為不利於被告之證據。從而，尚不能僅以證人林偉超律師、許士威之
      證言及告訴代理人丁○○上揭之指訴，而為被告論罪之依據，是告訴人指述其
      所受之傷係遭被告毆打成傷云云，委不足採。
四、綜上所述，告訴人之指訴既有上揭之瑕疵，而告訴人當日入所時之身體健康檢查
    既未檢查出有何瘀青或紅腫之傷害，則被告甲○○辯稱於九十一年八月三十一日
    當日逮捕告訴人後，並未有毆打告訴人之行為等語，應堪採信，是自不得僅憑告
    訴人片面之指訴即遽入人於罪。此外，復查無其他積極證據，足以證明被告甲○○有何公訴人所指之傷害犯行，揆諸前揭說明，既不能證明被告犯罪，自應為被
    告無罪之諭知。
據上論斷，應依刑事訴訟法第三百零一條第一項，判決如主文。
中      華      民      國    九十二    年      八      月    二十九    日
                              臺灣臺中地方法院刑事第四庭
                                    法  官  王  世  華
右正本證明與原本無異。
如不服本判決，應於判決送達後十日內向本院提出上訴狀，上訴於臺灣高等法院臺中
分院( 須附繕本 )。
                                    書記官
中      華      民      國    九十二    年      九      月      一     日


司法院資訊處製作；財團法人民間司法改革基金會備份。
